【裁判字號】    97,上訴,5928
【裁判日期】    971231
【裁判案由】    毒品危害防制條例
【裁判全文】
臺灣高等法院刑事判決                97年度上訴字第5928號
上  訴  人
即  被  告  甲○○
上列上訴人因違反毒品危害防制條例案件，不服臺灣板橋地方法
院97年度訴字第4065號，中華民國97年11月28日第一審判決（起
訴案號：臺灣板橋地方法院檢察署97年度毒偵字第6441號），提
起上訴，本院判決如下：
    主  文
上訴駁回。
    理  由
一、按依刑事訴訟法第350條、第361條、第362條、第367條規定
    ，不服地方法院之第一審判決而上訴者，須提出上訴書狀，
    並應敘述具體理由，為上訴必備之程式。倘所提出之書狀未
    敘述上訴理由，或僅曾以言詞陳述上訴理由者，均應於上訴
    期間屆滿後20日內補提理由書於第一審法院。第一審法院經
    形式審查，認逾期未補提上訴理由者，應定期間先命補正；
    逾期未補正者，為上訴不合法律上之程式，應以裁定駁回。
    又雖已提出上訴理由，但所提非屬具體理由者，則由第二審
    法院以上訴不合法律上之程式，判決駁回。而所謂具體理由
    ，必係依據卷內既有訴訟資料或提出新事證，指摘或表明第
    一審判決有何採證認事、用法或量刑等足以影響判決本旨之
    不當或違法，而構成應予撤銷之具體事由，始克當之（例如
    ：依憑證據法則具體指出所採證據何以不具證據能力，或依
    憑卷證資料，明確指出所為證據證明力之判斷如何違背經驗
    、論理法則），若僅泛言原判決認定事實錯誤、違背法令、
    量刑失之過重或輕縱，而未依上開意旨指出具體事由，或形
    式上雖已指出具體事由，然該事由縱使屬實，亦不足以認為
    原判決有何不當或違法者（例如：對不具有調查必要性之證
    據，法院未依聲請調查亦未說明理由，或援用證據不當，但
    除去該證據仍應為同一事實之認定），皆難謂係具體理由，
    俾與第二審上訴制度旨在請求第二審法院撤銷、變更第一審
    不當或違法之判決，以實現個案救濟之立法目的相契合，並
    節制濫行上訴（最高法院97年度臺上字第892號判決要旨參
    照）。
二、原判決認定事實略以：
（一）甲○○前因施用毒品案件，經本院裁定送觀察、勒戒後，
      於民國93年1月30日執行完畢，並由臺灣板橋地方法院檢
      察署檢察官以93年度毒偵字第299號為不起訴處分確定。
      復於94 年10月間因施用第一、二級毒品案件，經本院以
      94年度訴字第2960號分別判處有期徒刑8月、4月，其中施
      用第一級毒品案件，先後經臺灣高等法院以95年度上訴字
      第1331號、最高法院以95年度臺上字第4958號駁回上訴確
      定；再因收受贓物、偽造署押、行使偽造私文書、幫助施
      用二級毒品案件，經本院以94年度訴字第2808號分別判處
      有期徒刑3月、3月、4月、8月，應執行有期徒刑1年4月，
      經臺灣高等法院以95年度上訴字第626號駁回上訴確定；
      嗣因竊盜、詐欺案件，分別經臺灣臺北地方法院以94年度
      易字第569號判處有期徒刑9月、本院以95年度訴字第688
      號判處有期徒刑8月，經臺灣高等法院以95年度上易字第
      1810號、95年度上訴字第3611號駁回上訴確定。前開案件
      再經臺灣高等法院以96年度聲減字第3319號減刑後定應執
      行有期徒刑1年10月確定而接續執行，甫於97年5月27日縮
      刑期滿執行完畢。
（二）詎甲○○猶於觀察、勒戒執行完畢釋放後5年內，復基於
      施用第一級毒品海洛因、第二級毒品甲基安非他命之犯意
      ，於97年7月26日3時許為警採尿回溯26小時內某時、同年
      月25日某時許，在不詳地點，分別以不詳方式施用、置入
      玻璃球內燒烤吸食煙霧方式，分別施用海洛因、甲基安非
      他命各1次。嗣於同年7月26日1時許，在臺北縣中和市○
      ○街290之1號住處為警查獲，並扣得海洛因（驗前淨重
      0.05公克，驗後淨重0.0487公克）、甲基安非他命（驗前
      淨重0.158公克，驗後淨重0.1578公克）各1包、前揭吸食
      所用殘留有甲基安非他命之玻璃球吸食器1個。
三、本件上訴人不服原審判決，提起上訴，上訴狀理由以：上訴
    人認為量刑有過重，且上訴人已戒改未再施用，本件是於被
    查獲當天有人來找上訴人並帶來毒品，上訴人又再基於好奇
    心有再施用第二級毒品，毒品為友人帶來而被警查獲；上訴
    人已戒改並悔過，而被處重刑，請給予上訴人自新機會，從
    輕量刑云云。
四、惟查：原判決已於理由內說明上揭犯罪事實業據被告甲○○
    於原審審理時坦承不諱，且被告尿液經先後送台灣檢驗科技
    股份有限公司、法務部調查局檢驗結果，均呈嗎啡、甲基安
    非他命陽性反應，有台灣檢驗科技股份有限公司97年8月15
    日濫用藥物檢驗報告、法務部調查局97 年10月30日、97年
    11月7日調科壹字第09700442550號、調科肆字第0970045436
    0號鑑定書、尿液代碼與姓名對照表各1份在卷可憑，並有毒
    品海洛因、甲基安非他命各1包、玻璃球吸食器1個扣案可證
    ，足認被告之自白係與事實相符，堪予採信，被告犯行洵堪
    認定。並以觀察、勒戒或強制戒治執行完畢釋放後，5年內
    再犯毒品危害防制條例第10條施用毒品之罪者，應依法追訴
    ，毒品危害防制條例第23條第2項定有明文。查被告前因施
    用毒品案件，經送觀察、勒戒後，於93年1月30日執行完畢
    釋放，有臺灣高等法院被告前案紀錄表1份在卷可參。是被
    告於上開觀察、勒戒執行完畢釋放後，5年內再犯本案施用
    第一、二級毒品罪行，依前開法條之規定，應依法追訴，本
    院自得依法論罪科刑。及海洛因、甲基安非他命分別係毒品
    危害防制條例第2條第2項所稱之第一級與第二級毒品，不得
    持有、施用，被告持以施用，核其所為，係犯違反毒品危害
    防制條例第10條第1項之施用第一級毒品罪及同條第2項之施
    用第二級毒品罪。被告持有第一級、第二級毒品後進而施用
    ，其持有毒品之低度行為，皆為施用之高度行為所吸收，均
    不另論罪。被告所犯上開兩罪間，犯意各別，行為互殊，應
    分論併罰。被告有上述論罪科刑紀錄，甫於97年5月27日執
    行完畢，有卷附臺灣高等法院被告前案紀錄表可按，其受有
    期徒刑執行完畢，5年以內故意再犯有期徒刑以上之罪，為
    累犯，應依法加重其刑。爰審酌被告有違反毒品危害防制條
    例、山坡地保育利用條例、麻醉藥品管理條例、偽造文書、
    贓物、詐欺、竊盜等多項犯罪科刑紀錄，素行不良，且有多
    次施用毒品前科，仍再犯本案，顯未能戒絕毒癮，敗壞社會
    風氣，且歷經偵、審程序，均一再飾詞否認施用第一級毒品
    部分犯行，直至DNA、尿液2次毒品鑑定結果回覆，始承認犯
    行，徒然浪費司法資源，難認真有悔改之意；惟念終能坦承
    犯行，及其施用毒品僅係戕害自身，尚未害及他人等一切情
    狀，就施用第一級毒品部分量處有期徒刑1年1月，就施用第
    二級毒品部分量處有期徒刑5月，並定應執行之刑為有期徒
    刑1年4月，以示警懲。另以扣案白色粉末、晶體各1包送驗
    結果，分別檢出海洛因（驗前淨重0.05公克，驗後淨重0.
    0487公克）、甲基安非他命（驗前淨重0.158公克，驗後淨
    重0.1578公克）成分，有交通部民用航空局航空醫務中心97
    年8月6日航藥鑑字第097393 5號毒品鑑定書1份附卷可佐，
    是該扣案粉末、晶體係分屬毒品海洛因、甲基安非他命無訛
    ，爰皆依毒品危害防制條例第18條第1項前段規定，不問屬
    於犯人與否，均宣告沒收銷燬之；而鑑驗耗損部分，既已滅
    失，自無庸再為沒收銷燬之諭知。另扣案玻璃球吸食器1個
    ，係被告本案吸食甲基安非他命所用，業據其供述明確（見
    本院卷第41頁），而殘留有毒品無法析離，應與毒品同視，
    爰依毒品危害防制條例第18 條第1項前段規定，不問屬於犯
    人與否，宣告沒收銷燬之等語，均核無不合。原判決既已詳
    細記載認定被告犯罪事實之證據及理由，並審酌被告先於偵
    、審程序，均一再飾詞否認施用第一級毒品部分犯行，直至
    DNA、尿液2次毒品鑑定結果回覆，始承認犯行，徒然浪費司
    法資源，難認真有悔改之意；惟念終能坦承犯行，及其施用
    毒品僅係戕害自身，及關於刑法第57條科刑之一切情狀，且
    被告前於94年10月間已因施用第一、二級毒品案件，經原審
    以94年度訴字第2960號分別判處有期徒刑8月、4月，其中施
    用第一級毒品案件，先後經本院以95年度上訴字第1331號、
    最高法院以95年度臺上字第4958號駁回上訴確定；被告復構
    成累犯，是原審在適法範圍內行使裁量權，核無違法或不當
    之情形可言。
五、上訴人上訴意旨，僅空言泛稱其已悔改未再施用，原審量刑
    過重云云，就原判決認定事實、適用法律及量刑等事項，有
    何不當或違法之處，並未具體指摘，自非屬上訴第二審之具
    體理由。且扣案之毒品不論屬於被告與否，依毒品危害防制
    條例第18條第1項均應沒收銷毀之，上訴人上訴意旨陳稱毒
    品為友人帶來云云，亦難認原審判決有違違法或不當。綜上
    各情，上訴人提起本件上訴未附具體之理由，亦不足以認定
    原判決有何不當或違法，其上訴自不合法律上之程式，爰不
    經言詞辯論予以駁回。
六、據上論斷，應依刑事訴訟法第367條前段、第372條，判決如
    主文。
中    華    民    國    97    年    12    月    31    日
                  刑事第六庭審判長法  官  林堭儀
                                  法  官  張明松
                                  法  官  吳淑惠
以上正本證明與原本無異。
施用第1級毒品部分如不服本判決應於收受送達後10日內向本院
提出上訴書狀，其未敘述上訴之理由者並得於提起上訴後10日內
向本院補提理由書（均須按他造當事人之人數附繕本）「切勿逕
送上級法院」。
施用第2級毒品部分不得上訴
                                  書記官  陳雅加
中    華    民    國    98    年    1     月    6     日


司法院資訊處製作；財團法人民間司法改革基金會備份。
